臺灣彰化地方法院刑事判決　　　　　　　　　　　　　　九十四年度易字第五四號
　　公　訴　人　臺灣彰化地方法院檢察署檢察官
　　被　　　告　乙○○
右列被告因家庭暴力防治法之違反保護令等案件，經檢察官聲請簡易判決處刑 (九十
三年度偵緝字第五二四號、第五二五號)，本院依刑事訴訟法第四百五十二條之規定
，改依通常程序判決如左︰
    主  文
乙○○連續公然侮辱人，處拘役參拾日，如易科罰金，以參佰元折算壹日。
扣案之冥紙捌張沒收。
    事  實
一、乙○○係甲○○之前夫，二人間具有家庭暴力防治法第三條第一款所定之家庭成
    員關係。乙○○與甲○○於民國九十年五月間離婚後，仍同居生活，其因不滿甲
    ○○於離婚後仍同居之情況下，結交其他異性朋友，竟基於公然侮辱之概括犯意
    ，先於九十三年一月十四日凌晨某時，在甲○○住處附近之彰化縣彰化市○○里
    ○○○路二八三巷六十七弄口牆上及電線桿上等三處，書寫「大家幹甲○○公田
    妓女」、「妓女甲○○四三歲」、「公田妓女甲○○」、「甲○○公田妓女」等
    謾罵性之不堪文字供人觀覽，足以毀損甲○○之聲譽。後乙○○又承前揭公然侮
    辱之概括犯意，於九十三年四月十日某時，再將其在不詳處所所寫「計程司機甲
    ○○四十四歲破几吧」、「甲○○四四、五０、六、十六日妓女公田眾人幹」、
    「計程車Ｖ九九三八妓女公田Ｚ000000000」、「彰化市○○○路二八
    三巷六七弄九破几吧眾人幹」等謾罵性之不堪文字的冥紙數張（現場拾獲八張扣
    案），散佈在甲○○住處附近巷弄供不特定之人撿閱，而毀損甲○○之聲譽。
二、案經甲○○訴由彰化縣警察局彰化分局報告臺灣彰化地方法院檢察署檢察官偵查
    起訴。
    理  由
一、訊據被告乙○○固不否認其卻曾在告訴人甲○○住處附近牆上及電線桿上書寫上
    開侮辱告訴人之文字，並將寫有該等文字之冥紙散佈在告訴人住處附近等事實，
    惟其矢口否認有何不法，辯稱：這些都是伊於九十二年間所寫的，後伊已於九十
    二年十一月二十二日就此與告訴人達成和解，告訴人表示不會再追究，伊不知告
    訴人為何還要告云云。惟查：被告前揭公然侮辱告訴人之犯行，業據告訴人甲○
    ○指述歷歷，並有現場照片三幀及書寫前開謾罵文字之冥紙八張扣案及附卷可相
    佐證，被告亦不否認確有在告訴人住處附近之牆上與電線桿上書寫上開謾罵告訴
    人之文字，並有書寫前述文字之冥紙後，至告訴人住處附近散佈以醜詆告訴人之
    名譽等事實，其於本院準備程序時，就起訴書起訴其公然侮辱告訴人之犯罪時間
    及事實亦均無爭執，雖其後於本院審理時，始以前開情詞置辯，然查被告與告訴
    人間，固曾於九十二年十一月二十二日，在彰化縣彰化市調解委員會，就兩人間
    之糾紛調解成立，有該會所製之調解書一紙附卷可參，惟審諸該調解書所記載之
    內容，乃係關於被告不再追究告訴人之傷害及毀損罪責，並未提及被告上開公然
    侮辱告訴人之情事，顯非針對被告上開公然侮辱告訴人之犯行而進行調解，自與
    本件犯罪事實並無任何關連，則被告此點所辯顯與事實不符；又查上開寫有被告
    所書立侮辱文字之牆壁及電線桿，均係經警於九十三年一月十四日拍照存證，且
    該等被告所書寫之冥紙，乃係告訴人於九十三年四月十日前去警局報案製作筆錄
    時，由告訴人提供給警員存證，此有現場照片三幀及冥紙八張附卷可稽，是若該
    等文字及冥紙果係被告於九十二年十一月二十二日調解成立前所為，則在歷經一
    個多月及五個多月之風吹、日曬、雨淋後，為何牆上及電線桿上之文字仍如此清
    晰可辨，警卷所附之冥紙八張，甚至仍張張完好如新，絲毫未帶有風雨摧殘之痕
    跡？更見其此之所辯，明顯違背常理，自不值採。是被告上揭犯行實堪認定，應
    依法予以論科。
二、核被告乙○○所為，係犯刑法第三百零九條第一項之公然侮辱罪。其先後二次公
    然侮辱犯行，時間緊接，所犯係犯罪構成要件相同之罪，顯係基於概括犯意為之
    ，應依連續之規定論以一罪，並依法加重其刑。爰審酌被告犯罪之動機、目的、
    方法、手段、所生危害暨犯後態度等一切情狀，量處如主文所示之刑，並諭知易
    科罰金之折算標準，以示懲儆。扣案經被告寫有上開侮辱文字之冥紙八張，係被
    告所有、供以犯本罪所用，業據被告供明在卷，應併依法宣告沒收。
三、公訴意旨另以：被告乙○○於九十三年一月三十一日，經本院家事法庭依家庭暴
    力防治法第十三條第二項第一款規定，以九十二年度家護字第五六八號民事通常
    保護令裁定令其不得對甲○○實施身體或精神上不法侵害之行為，然其於九十三
    年四月十日某時，猶以前述書寫冥紙之方式公然侮辱告訴人甲○○，致對甲○○
    造成精神上不法之侵害，而認被告另涉違反前揭保護令，涉有家庭暴力防治法第
    五十條第一款之違反保護令罪嫌等語。訊之被告乙○○固不否認有書寫上開冥紙
    以侮辱甲○○之事實，然其堅決否認有違反保護令之故意，辯稱：伊並未收到本
    院之民事保護令，故不知告訴人聲請保護令而禁止其不法侵害告訴人等語。經查
    ：告訴人甲○○係於九十二年十一月十日具狀向本院家事法庭聲請禁止被告對其
    為不法侵害行為，而經本院家事法庭審理後，於九十三年一月三十一日依據告訴
    人之聲請而核發民事通常保護令，裁定禁止被告對告訴人為身體上或精神上之不
    法侵害，此經本院調取本院九十二年度家護字第五六八號卷查證屬實，然查被告
    之住所，業於九十二年十二月二十三日經戶政機關核准，逕將其住所變更登記為
    「彰化縣彰化市○○路一００號」之彰化市戶政事務所，有其戶役政連結作業系
    統查詢資料附該卷可參，顯見其自當時起，業已行方不明而有民事訴訟法第一百
    四十九條第一項第一款所規定「應送達之處所不明」之具體情形，是依該條之規
    定，本院九十二度家護字第五六八號民事通常保護令實應以公示送達之方式送達
    被告，始為合法，然查本院上開民事通常保護令之送達地為「嘉義縣民雄鄉牛斗
    山山中村二０九之三六號」，該址因無人收受，而被轉送至嘉義縣警察局民雄分
    局民興派出所為寄存送達，則依上開規定之意旨，本件民事通常保護令之送達難
    謂合法，是被告就此辯稱其並未收受該民事通常保護令而不知本院家事法庭裁定
    禁止其對告訴人為不法侵害之行為，尚非無理由，則本院上開民事通常保護令既
    未合法送達給被告，對被告而言自屬尚未生效，則縱被告後有以前述方式公然侮
    辱告訴人之情事，亦無從以違反保護令罪相繩。是公訴人此部分起訴尚屬無法證
    明，然因公訴人認此部分與起訴有罪部分有想像競合之裁判上一罪關係，本院自
    不另為無罪之諭知。
據上論斷，應依刑事訴訟法第四百五十二條、第二百九十九條第一項前段、刑法第五
十六條、第三百零九條第一項、第四十一條第一項前段、第三十八條第一項第二款、
罰金罰鍰提高標準條例第一條前段、第二條判決如主文。
本案經檢察官林裕斌到庭執行職務。
中      華      民      國      九十四      年    三    月    四        日
                                    臺灣彰化地方法院刑事第一庭
                                        審判長法官  葉  榮  郎
                                        法      官  陳  秋  錦
                                        法      官  葛  永  輝
右正本證明與原本無異。
如不服本判決，應於判決送達後十日內向本院提出上訴狀( 須附繕本 )。
告訴人或被害人對於判決如有不服具備理由請求檢察官上訴者，其上訴期間之計算係
以檢察官收受判決正本之日期為準。
                                        法院書記官  施  惠  卿
中      華      民      國      九十四      年    三    月    四        日
刑法第三百零九條
公然侮辱人者，處拘役或三百元以下罰金。
以強暴犯前項之罪者，處一年以下有期徒刑、拘役或五百元以上罰金。
